【裁判字號】    90,訴,1356
【裁判日期】    901225
【裁判案由】    贈與稅
【裁判全文】
臺中高等行政法院判決                              九十年度訴字第一三五六號
                              .
    原      告  甲○○
    訴訟代理人  乙○○
右當事人間因贈與稅事件，原告不服財政部中華民國九十年八月七日台財訴字第○八
九○○五一六○一號訴願決定，提起行政訴訟，本院判決如左︰
    主  文
訴願決定及原處分（復查決定）均撤銷。
訴訟費用由被告負擔。
    事  實
一、事實概要：緣本件被告以原告於民國八十一年八月十五日及八月二十九日贈與現
    金新台幣（下同）一、○五二、○○○元予張濟琛，已超過當年度贈與稅免稅額
    ，而未依遺產及贈與稅法規定辦理贈與稅申報，經被告依查得資料認定原告八十
    一年度贈與總額為一、○五二、○○○元，應納稅額二七、四二○元，並依遺產
    及贈與稅法第四十四條規定按核定應納稅額處一倍罰鍰計二七、四○○元（計至
    百元）；原告不服，爰就贈與總額及罰鍰部分，依法申請復查結果，未獲變更，
    循序提起訴願，亦遭決定駁回，遂提起本件行政訴訟。
二、兩造聲明：
    (一)原告聲明求為判決：訴願決定及原處分均撤銷。
    (二)被告聲明求為判決：駁回原告之訴。
三、兩造之陳述：
    (一)原告主張之理由：
      1.原告於八十一年八月十五日自其華南銀行豐原分行活期儲蓄存款帳戶000
        000000號領出一百萬元，存入張煉熔華南銀行豐原分行甲存五三五二
        二帳號內，贈與給配偶張煉熔。又於八十一年八月二十九日再次贈與五萬二
        千元，並存入配偶張煉熔的華南銀行豐原分行甲存五三五二二帳號內。詎料
        被告竟於八十六年六月十二日核發繳稅通知書，通知原告繳納贈與稅，原告
        不服，提起訴願亦遭決定駁回。
      2.本件確屬贈與給配偶張煉熔，依遺產及贈與稅法第二十條第一項第六款之規
        定，配偶相互贈與之財產，不計入贈與總額之項目。此係八十四年一月十三
        日因配合同法第五條第六款刪除配偶間財產買賣以贈與論的規定，亦即配偶
        間的財產移轉免課徵遺產及贈與稅，方增訂遺產及贈與稅法第二十條第一項
        第六款之規定，且同條第二項亦規定：「八十四年一月十四日以前配偶相互
        贈與之財產，．．．，於本項修正公佈生效日尚未核課或尚未核課確定者，
        適用前項第六款及第七款之規定。」
      3.然被告卻將原告的贈與配偶，執意以二親等以內親屬間贈與，據以課徵贈與
        稅，顯屬違法，經原告遞次申請復查及提起訴願，均未獲更正反駁回原告之
        復查申請及訴願，是請鈞院判決如訴之聲明，以維原告權益。
    (二)被告答辯之理由：
      1.本件原告於八十一年八月十五日及同年月二十九日自其華南商業銀行活期儲
        蓄存款帳戶000000000內提款一、○○○、○○○元及五二、○○
        ○元，轉存予其配偶張煉熔（八十五年八月二十三日離婚）於同銀行支票存
        款帳戶內，再由該支票存款帳戶開立支票予張濟琛（張煉熔之父），雖張濟
        琛主張係借款之償還，惟並未提示相關事證以實其說，是被告遂依查得資料
        核定原告八十一年度贈與總額為一、○五二、○○○元。原告不服，復查時
        主張其與張煉熔夫妻財產共有，系爭之資金原即為張煉熔所有，由其存入張
        煉熔支票存款帳戶，其無贈與張濟琛之意思表示，縱有贈與亦應為張煉熔之
        贈與等情。經查原告雖於八十一年八月十五日及八月二十九日將資金一、○
        ○○、○○○元及五二、○○○元存入張煉熔支票存款帳戶，惟隨即開立支
        票予張濟琛，有華南商業銀行相關借貸傳票可稽，原告雖主張系爭資金原為
        張煉熔所有，為張煉熔之贈與，惟未能提示相關資料以實其說，是原告主張
        尚難採據，被告依前揭規定核課贈與稅並無不合，復查後乃予以維持，並經
        訴願決定遞予維持。
      2.原告嗣改稱系爭資金係贈與其配偶張煉熔，依八十四年一月十三日及八十七
        年六月二十四日增訂之遺產及贈與稅法第二十條第六款及第二十條第二項規
        定，配偶相互贈與之財產應不計入贈與總額等情。經查原告於八十一年八月
        十五日及八月二十九日將資金一、○○○、○○○元及五二、○○○元存入
        張煉熔支票存款帳戶，惟隨即開立支票予張濟琛，有華南商業銀行相關借貸
        傳票可稽，原告僅係借用其配偶張煉熔之支票存款帳戶，作為資金之運用，
        且原告原主張系爭資金為張煉熔所有，係張煉熔之贈與，訴訟時改稱上述資
        金係其贈與配偶張煉熔，前後說詞不一，原告主張尚難採據。原告復執前詞
        爭訟，所訴委不足採。基上論結：原處分及所為復查、訴願決定並無違誤，
        請准如訴之聲明判決。
    理  由
一、本件被告以原告於八十一年八月十五日及八月二十九日贈與現金一、○五二、○
    ○○元予張濟琛，已超過當年度贈與稅免稅額，而未依遺產及贈與稅法規定辦理
    贈與稅申報，經被告依查得資料認定原告八十一年度贈與總額為一、○五二、○
    ○○元，應納稅額二七、四二○元，並依遺產及贈與稅法第四十四條規定按核定
    應納稅額處一倍罰鍰計二七、四○○元（計至百元）。原告不服，依法申請復查
    ，未獲變更，循序提起訴願，亦遭決定駁回，固非無見。
二、惟查原告於本院審理中陳明於八十一年八月十五日及八十一年八月二十九日存入
    配偶張煉熔支票存款帳戶現金一、○○○、○○○元及五二、○○○元，係其要
    贈與其配偶張煉熔，而不是要贈與張濟琛，其贈與配偶張煉熔後，他要把錢給誰
    ，我並不過問等語。又依行為時遺產及贈與稅法之規定，當時贈與配偶現金仍須
    課徵贈與稅，因此原告若要贈與張濟琛現金，原告自可將現金直接贈與張濟琛，
    無須先轉存配偶張煉熔帳戶後，再由張煉熔簽發支票予張濟琛，反而有被課徵二
    次贈與稅之虞，顯與常情有悖。本件原告既以現金轉存於其配偶張煉熔名下，亦
    經原告陳明係其要贈與配偶張煉熔，依財政部八十四年六月二十日台財稅第八四
    一六三○九四七號函釋，要屬原告將系爭一、○五二、○○○元贈與配偶張煉熔
    之行為，是否應對原告課徵贈與稅之範疇，是原告之主張，自可採信。至於被告
    主張原告前後供詞不同，其於本院訴訟中所為之主張不足採。然查原告於復查及
    訴願時主張系爭之一、○五二、○○○元原即為張煉熔所有，由其存入張煉熔之
    支票存款戶，其無贈與張濟琛之意思，縱有贈與亦應為張煉熔之贈與等語。果若
    原告於復查及訴願時所主張為真實，則該資金既非原告所有，而為配偶張煉熔所
    有，其將現金轉回其配偶張煉熔名下，原告自無涉贈與之情事。嗣原告雖於本院
    審理中主張系爭一、○五二、○○○元係其贈與配偶張煉熔，亦不能即認原告於
    本院審理中之主張為不可採。綜上所述，本院認定系爭一、○五二、○○○元，
    係原告贈與配偶張煉熔之現金，惟按「配偶相互贈與之財產，不計入贈與總額。
    八十四年一月十四日以前配偶相互贈與之財產，於本項修正公布生效日尚未核課
    或尚未核課確定者，適用前項第六款之規定。」八十七年六月二十四日修正公布
    之遺產及贈與稅法第二十條第一項第六款、第二項定有明文。經查本件原告贈與
    張煉熔一、○五二、○○○元之日期為八十一年八月十五日及八月二十九日，當
    時原告與張煉熔為配偶關係（嗣後於八十五年八月二十三日離婚），本件於八十
    七年六月二十四日修正公布之遺產及贈與稅法第二十條第二項修正公布生效日時
    ，為尚未核課確定之案件，應適用同條第一項第六款之規定，不得將原告贈與張
    煉熔之一、○五二、○○○元計入贈與總額。被告將之計入贈與總額，並據以補
    徵贈與稅及處以罰鍰，自有違誤，訴願決定予以維持，亦有可議。原告據以指摘
    ，為有理由，自應由本院將原處分（復查決定）及訴願決定撤銷，以昭折服。
三、據上論結，本件原告之訴為有理由，爰依行政訴訟法第一百九十五條第一項前段
    、第九十八條第三項前段，判決如主文。
中      華      民      國      九十    年     十二     月    二十五    日
                    臺 中 高 等 行 政 法 院  第 二 庭
                                審 判 長 法  官      沈  水  元
                                         法  官      王  德  麟
                                         法  官      林  秋  華
右正本證明與原本無異。
如不服本判決，應於判決送達後二十日內向本院提出上訴書狀，其未表明上訴理由者
，應於提起上訴後二十日內向本院提出上訴理由書（須依對造人數附具繕本）；如於
本判決宣示或公告後送達前提起上訴者，應於判決送達後二十日內補提上訴理由書（
須附繕本）。未表明上訴理由者，逕以裁定駁回。
提起上訴應預繳送達用雙掛號郵票拾份(每份三十四元)。
中      華      民      國      九十    年     十二     月    二十五    日
                                     法院書記官     杜  秀  君


司法院資訊處製作；財團法人民間司法改革基金會備份。
